【裁判字號】    97,易,172
【裁判日期】    970128
【裁判案由】    毒品危害防制條例
【裁判全文】
臺灣高雄地方法院刑事判決               97年度易字第172號
公  訴  人  臺灣高雄地方法院檢察署檢察官
被      告  乙○○
上列被告因毒品危害防制條例案件，經檢察官提起公訴（96年度
毒偵字第10541 號），本院合議庭裁定改行簡式審判程序，判決
如下：
    主  文
乙○○施用第二級毒品，累犯，處有期徒刑陸月，如易科罰金，
以新臺幣壹仟元折算壹日。
    事  實
一、乙○○前民國89年間因施用毒品案件，經本院89年度毒聲字
    第9487號裁定送戒治處所施以強制戒治，於91年6 月22日強
    制戒治執行完畢出所。復於94年間因施用毒品及違反家庭暴
    力防治法等案件，分別經本院94年度簡字第6542號、94年度
    簡字第6930號、95年度簡字第1311號等判處有期徒刑3 月、
    5 月及有期徒刑6 月確定，經接續執行，甫於96年5 月15日
    縮刑期滿執行完畢。
二、詎其仍未戒除毒癮，於96年11月16日上午11時許，在其位於
    高雄縣林園鄉○○○路298 巷95弄5 號住處房間內，以將甲
    基安非他命放在錫箔紙上以打火機燒烤，再用吸管吸食的方
    式，施用第二級毒品甲基安非他命，嗣於96年11月18日下午
    4 時10分許，乙○○因違反家庭暴力防治法為警在其上開住
    處逮捕，並扣得甲基安非他命吸食器1 組，再經其同意後採
    集尿液送驗結果，呈甲基安非他命陽性反應，始查知上情。
二、案經高雄縣政府警察局林園分局報告臺灣高雄地方法院檢察
    署檢察官偵查起訴。
    理  由
一、本件被告所犯係死刑、無期徒刑、最輕本刑為3 年以上有期
    徒刑以外之罪，其於準備程序中就被訴事實為有罪之陳述，
    經法官告知簡式審判程序之旨，並聽取公訴人及被告之意見
    後，經本院依刑事訴訟法第273 條之1 第1 項之規定，裁定
    由受命法官獨任進行簡式審判程序。又本件卷內之物證、書
    證等證據，依同法第273 條之2 規定，不受第159 條第1 項
    關於傳聞法則規定之限制，依法均有證據能力，合先敘明。
二、訊據被告對於上揭犯行業於本院審理時供承不諱，且被告於
    上開時地員警查獲後採集之尿液經送驗結果，確呈甲基安非
    他命陽性反應，有台灣檢驗科技股份有限公司96年12月3日
    濫用藥物尿液檢驗報告（尿液編號：林偵0405）、高雄縣政
    府警察局林園分局96年12月13日高縣林警偵字第0960034497
    -1號函各1 紙及採證照片2 張附卷可稽，足徵被告之自白與
    事實相符，堪以採信。
三、按毒品危害防制條例於92年7 月9 日修正公布，自93年1 月
    9 日施行，其中第20條、第23條將施用毒品之刑事處遇程序
    ，區分為「初犯」及「5 年內再犯」、「5 年後再犯」，依
    其立法理由之說明：「初犯」，經觀察、勒戒或強制戒治後
    ，應為不起訴處分或不付審理之裁定；經觀察、勒戒或強制
    戒治執行完畢釋放後，「5 年內再犯」者，因其再犯率甚高
    ，原實施之觀察、勒戒及強制戒治既已無法收其實效，爰依
    法追訴或裁定交付審理。至於經觀察、勒戒或強制戒治執行
    完畢釋放後，「5 年後再犯」者，前所實施之觀察、勒戒或
    強制戒治已足以遮斷其施用毒品之毒癮，為期自新及協助其
    斷除毒癮，仍適用「初犯」規定，先經觀察、勒戒或強制戒
    治之程序。從而依修正後之規定，僅限於「初犯」及「5 年
    後再犯」二種情形，始應先經觀察、勒戒或強制戒治程序。
    倘被告於5 年內已再犯，經依法追訴處罰，縱其第3 次（或
    第3 次以上）再度施用毒品之時間，在初犯經觀察、勒戒或
    強制戒治執行完畢釋放5 年以後，已不合於「5 年後再犯」
    之規定，且因已於「5 年內再犯」，顯見其再犯率甚高，原
    實施觀察、勒戒或強制戒治，已無法收其實效，即應依該條
    例第10條處罰。（最高法院95年第7 次刑事庭會議決定意旨
    、95年度台非字第65號刑事判決意旨參照）。查本件被告於
    89年間因施用毒品案件，經法院裁定送強制戒治後，於91年
    6 月22日執行完畢釋放；又因施用第二級毒品案件，本院以
    94年度簡字第6542號判決判處有期徒3 月確定等情，有臺灣
    高等法院被告前案紀錄表1 份在卷可按，其於強制戒治執行
    完畢釋放後5 年內有再犯施用毒品之情事，揆諸上揭說明，
    雖本次施用海洛因之犯行距初犯經強制戒治執行完畢釋放日
    已逾5 年，自應依法論罪科刑。是本件事證明確，被告犯行
    洵堪認定，應予依法論科。
四、核被告所為，係犯毒品危害防制條例第10條第2 項之施用第
    二級毒品罪。被告施用第二級毒品前持有第二級毒品之低度
    行為為施用毒品之高度行為所吸收，不另論罪。被告有事實
    欄所載之前科紀錄，於96年5 月15日縮短刑期執行完畢之情
    ，有臺灣高等法院被告前案紀錄表1 份在卷可憑，其於有期
    徒刑執行完畢後，5 年內故意再犯本件有期徒刑以上之罪，
    為累犯，應依刑法第47條第1 項之規定加重其刑。爰審酌被
    告無視毒品可能對自身及家庭所造成之戕害，及對社會治安
    形成之潛在危險，於強制戒治執行完畢後，再犯本件犯行，
    足見其戒絕毒癮之意志不堅，本不宜寬貸，惟念其犯後坦承
    犯行，態度良好，及施用毒品乃戕害自身健康，尚未直接危
    害他人等一切情狀，量處如主文所示之刑，並諭知易科罰金
    之折算標準。扣案之甲基安非他命吸食器1 組雖係供被告為
    本件犯行所用之物，惟並非被告所有，業據被告供承在卷（
    參偵卷第4 頁），爰不予宣告沒收，附此敘明。
據上論斷，應依刑事訴訟法第273 條之1 第1 項、第299 條第1
項前段，毒品危害防制條例第10條第2 項，刑法第11條、第41條
第1項、第47條第1 項，判決如主文。
本案經檢察官甲○○到庭執行職務。
中    華    民    國    97    年    1     月    28    日
                      刑事第十一庭  法  官  黃繼瑜
以上正本證明與原本無異。
如不服本判決應於收受本判決後10日內向本院提出上訴書狀，並
應敘述具體理由，如未敘述上訴理由者，應於上訴期間屆滿後20
日內補提理由書狀於本院（均須按他造當事人之人數附繕本）「
切勿逕送上級法院」。
中    華    民    國    97    年    1     月    28    日
                                    書記官  曾小玲
附錄本案論罪科刑法條全文：
毒品危害防制條例第10條
施用第一級毒品者，處 6 月以上 5 年以下有期徒刑。
施用第二級毒品者，處 3 年以下有期徒刑。


司法院資訊處製作；財團法人民間司法改革基金會備份。
